臺灣臺北地方法院刑事判決　　　　　　　96年度訴緝字第156號
公　訴　人　臺灣臺北地方法院檢察署檢察官
被　　　告　甲○○
指定辯護人　本院公設辯護人　沈芳萍
上列被告因違反槍砲彈藥刀械管制條例案件，經檢察官提起公訴
（92年度偵字第20558號），本院判決如下：
    主  文
甲○○未經許可，持有手槍，處有期徒刑伍年肆月，併科罰金新
臺幣貳拾萬元，罰金如易服勞役，以罰金總額與陸個月之日數比
例折算。扣案之奧地利克拉克廠製26型口徑9mm制式半自動手槍
壹把（槍枝管制編號0000000000、含彈匣貳個）、9mm制式子彈
拾柒顆均沒收。
    事  實
一、甲○○明知其所持有奧地利製克拉克廠製26型口徑9mm制式
    半自動手槍（槍枝管制編號0000000000，含彈匣2個）乙把
    及9MM制式子彈20顆，均屬槍砲彈藥刀械管制條例所列管之
    制式槍砲與子彈，非經主管機關許可不得持有，竟於民國92
    年6月2日以綠色背包攜帶前開槍枝及子彈，邀集莊智瑋、許
    榮華、邱奕志及劉紀廷等人，自桃園縣中壢市駕車北上臺北
    市萬華區龍山寺捷運站，處理蘇景堂與乙○○間之債務糾紛
    ，適因乙○○前往龍山寺捷運站赴約時，發現情勢有異而報
    警處理，為臺北市政府警察局萬華分局桂林路派出所員警前
    往巡邏，甲○○等人即四散逃逸，經員警自後追躡至臺北市
    萬華區○○街○段200號地下停車場車道處，甲○○因跑到
    停車場鐵門封鎖處受阻，即將上開裝有槍彈之綠色背包丟置
    地上而為警查獲，並扣得上開制式半自動手槍乙把及9MM制
    式子彈20顆（嗣經鑑定試射3顆，剩餘17顆）。
二、案經臺北市政府警察局萬華分局報告臺灣臺北地方法院檢察
    署檢察官偵查起訴。
    理  由
一、證據能力之認定：
    被告甲○○對於公訴人所提之證據資料及以下本院作為判斷
    依據之各項證據資料，均同意或不爭執其證據能力，本院審
    酌該等言詞供述及書面作成時之情況認為適當，均無不宜作
    為證據之情事，依刑事訴訟法第159條之5規定，均得作為證
    據。
二、上開事實，業據被告甲○○於本院審理時坦承不諱，核與證
    人乙○○、吳坤安、高志鴻、許榮華、莊智瑋、邱奕智、劉
    紀延於偵查中指訴情節相符，且有扣案之奧地利克拉克廠製
    26型口徑9mm制式半自動手槍1把（槍枝管制編號000000000
    0、含彈匣2個）、9mm制式子彈20顆等物在案足憑，堪證被
    告之自白與事實相符。再扣案之槍、彈經送請鑑定，依內政
    部警政署刑事警察局92年8月11日刑鑑字第0920105836號鑑
    驗通知書鑑定結果：「一、送鑑克拉克手槍壹枝（槍枝管制
    編號0000000000），認係奧地利克拉克廠製26型口徑9mm制
    式半自動手槍，槍枝機械性能良好，可擊發同口徑制式子彈
    ，認具殺傷力。二、送鑑子彈20顆，認均係口徑9MM制式子
    彈，認均具殺傷力（同鑑定報告備考欄註明：試射3顆）」
    1節，有槍彈鑑定書在卷可證（參見92年度核退字第1481號
    卷第37頁）。從而，被告甲○○違反槍砲彈藥刀械管制條例
    第7條第4項、第12條第4項之未經許可，不得持有槍枝、子
    彈之犯行，事證明確，應依法論科。
三、法律之比較適用：
    查被告行為後刑法部分條文以及槍砲彈藥刀械管制條例已有
    修正，而按行為後法律有變更者，適用行為時之法律，但行
    為後之法律有利於行為人者，適用最有利於行為人之法律，
    刑法第2條第1項定有明文。此條規定係規範行為後法律變更
    所生新舊法律比較適用之準據法，本身尚無新舊法比較之問
    題，於新法施行後，應一律適用新法第2條第1項之規定，為
    「從舊從輕」之比較，先予敘明。再按本次法律變更，比較
    時應就罪刑有關之共犯、未遂犯、想像競合犯、牽連犯、連
    續犯、結合犯，以及累犯加重、自首減輕暨其他法定加減原
    因（如身分加減）與加減例等一切情形，綜其全部罪刑之結
    果而為比較，最高法院95年5月23日95 年度第8次刑庭會議
    決議參照。茲就本件新舊法比較結果說明如下：
  (一)按刑法總則有關罰金刑之規定，依95年7月1日施行之修正後
    刑法第33條第5款規定，已將原罰金刑最低額度由銀元1元（
    相當於新臺幣3元），提高為新臺幣1,000元以上，且以百元
    計之，比較新、舊法結果，應以行為時法律即修正前刑法第
    33條第5款規定較有利於被告。
  (二)槍砲彈藥刀械管制條例於被告行為後，亦歷經93年6月2日、
    94年1月26日二次修正，惟其中第7條第4項（持有制式手槍
    ）、第12條第4項（持有制式子彈），不論依其構成要件與
    法定本刑，均仍依舊制，並無修正，即無新舊法之比較適用
    問題。
  (三)綜合上開比較之結果，95年7月1日修正施行之刑法部分條文
    ，其適用結果以修正前刑法規定較有利於被告；修正後之槍
    砲彈藥刀械管制條例，則無利或不利之情形，依前開法律規
    定，自應適用被告行為時即修正前刑法及槍砲彈藥刀械管制
    條例之相關規定論處。
四、核被告所為，係犯93年6月2日修正前之槍砲彈藥刀械管制條
    例第7條第4項未經許可持有手槍罪及同條例第12條第4項之
    未經許可持有具殺傷力之子彈罪。被告一持有行為，同時觸
    犯上開二罪名，為想像競合犯，應依刑法第55條之規定從一
    重論以槍砲彈藥刀械管制條例第7條第4項未經許可持有手槍
    罪。爰審酌槍砲、彈藥均屬於高度危險之物品，非經主管機
    關許可不得擅自持有，被告竟違法持有且行於外，對於社
    會治安影響非小，惟念被告於本院審理中坦白承認犯行，表
    示悔意及本件之持有槍、彈尚未進而犯罪即遭查獲，對社會
    之惡害與影響相對較屬輕微等一切情狀，量處如主文所示之
    刑，併科處罰金，以示懲儆。又按刑法第42條第2項、第3項
    有關罰金易服勞役之規定，於修正前係規定：「易服勞役，
    以1元以上、3元以下折算1日。但勞役期限不得逾6個月。罰
    金總額折算逾6個月之日數者，以罰金總額與6個月之日數比
    例折算」，惟95年7月1日修正施行之刑法第42條第3項、第4
    項則規定：「易服勞役以新臺幣1千元、2千元或3千元折算
    一日。但勞役期限不得逾一年……罰金總額折算逾一年之日
    數者，以罰金總額與一年之日數比例折算。依前項所定之期
    限，亦同」。是就罰金折算未逾6月者，固係以新法1千元折
    算1日之方式有利於行為人，然於罰金折算逾6月以上者，即
    仍以舊法之但書：「但勞役期限不得逾6個月。罰金總額折
    算逾6個月之日數者，以罰金總額與6個月之日數比例折算」
    ，較有利於被告。以本件被告經宣告之罰金為新台幣20萬元
    而言，若依舊法其易服勞役之期限至長不得逾6月，惟依新
    法1千元折算1日之結果，則其易服勞役之期限，經折算結果
    為200日（即6月又20 日），顯將逾於6月，是二者若經比較
    其輕重，即應以舊法較有利於行為人，從而本件就罰金易服
    勞役部分，即仍依舊法宣告易服勞役之折算標準。末查，本
    件扣案之奧地利克拉克廠製半自動手槍1枝（含彈匣2個）及
    9MM制式子彈20顆（經試射3顆），既均經鑑定具殺傷力如前
    述，是上開手槍及未經試射之子彈17顆，爰依刑法第38條第
    1項第1款之規定併與宣告沒收。至於已經試射之子彈3顆，
    既經試射而喪失殺傷力，自無從併與宣告沒收，附此敘明。
據上論斷，應依刑事訴訟法第299條第1項前段，槍砲彈藥刀械管
制條例第7條第4項、第12條第4項，刑法第2條第1項、第11條前
段、第55條、第38條第1項第1款、修正前刑法第42條第3項，廢
止前罰金罰鍰提高標準條例第2條、現行法規所定貨幣單位折算
新臺幣條例第2條，判決如主文。
本案經檢察官林禎瑩到庭執行職務。
中　　華　　民　　國　　96　　年　　9 　　月　　20　　日
                        臺灣臺北地方法院刑事第十五庭
                            審判長法  官 楊台清
                                  法  官 吳麗英
                                  法  官 郭惠玲
上正本證明與原本無異。
如不服本判決，應於判決送達後10日內，向本院提出上訴狀。
                                  書記官 陳麗津
中　　華　　民　　國　　96　　年　　9 　　月　　20　　日
